【裁判字號】    85,台非,250
【裁判日期】    850911
【裁判案由】    違反公平交易法
【裁判全文】
最高法院刑事判決                                八十五年度台非字第二五○號
    上訴人  最高法院檢察署檢察總長
    被  告  甲○○
右上訴人因被告違反公平交易法案件，對於台灣高等法院中華民國八十五年五月二十
一日第二審確定判決（八十五年度上易字第一九一八號），認為違法，提起非常上訴
，本院判決如左：
    主  文
原判決關於訴訟程序違背法令部分撤銷。
    理  由
非常上訴理由稱：按依法應於審判期日調查之證據而未予調查者，其判決當然為違背
法令。刑事訴訟法第三百七十九條第十款有明文規定。本件原判決維持第一審法院所
為對被告無罪之判決，係以行政院公平交易委員會八十四年十二月十三日函以「……
本案無證據證明日商西雅公司所生產之ＭＥＧＡ  ＤＲＩＶＥ  一六  ＢＩＴ遊樂器
主機體之外觀設計為公平交易法第二十條第一項第一款所稱之表徵。」為其主要論據
。聲請人以該函前後矛盾，請求原審法院再函詢公平交易委員會：該會前函載：「…
…廣告型錄中外觀相同之電視遊樂器，經證明為仿冒品，則系爭電視遊樂器之主機體
外觀，仍不排除為公平交易法第二十條第一項第一款所稱之表徵」，假設某公司未經
日商西雅公司之同意，模仿該公司  一六  ＢＩＴ遊樂器主機外觀而產銷  一六  Ｂ
ＩＴ遊樂器，是否構成公平交易法第二十條第一項第一款，侵犯他產品之表徵。乃原
審法院並未依其聲請函詢行政院公平交易委員會，顯然於判決有影響，又未說明其不
函詢之理由，自有應於審判期日調查之證據而未予調查之違法。爰依刑事訴訟法第四
百四十一條、第四百四十三條提起非常上訴，以資救濟等語。
本院按：依法應於審判期日調查之證據而未予調查者，其判決當然為違背法令。刑事
訴訟法第三百七十九條第十款有明文規定。本件原確定判決維持第一審法院所為對被
告無罪之判決，係以行政院公平交易委員會八十四年十二月十三日函以「……本案無
證據證明日商西雅公司所生產之ＭＥＧＡ  ＤＲＩＶＥ  一六  ＢＩＴ遊樂器主機體
之外觀設計為公平交易法第二十條第一項第一款所稱之表徵。」為其主要論據。聲請
人以該函前後矛盾，請求原審法院再函詢公平交易委員會：該會前函載：「……廣告
型錄中外觀相同之電視遊樂器，經證明為仿冒品，則系爭電視遊樂器之主機體外觀，
仍不排除為公平交易法第二十條第一項第一款所稱之表徵」，假設某公司未經日商西
雅公司之同意，模仿該公司  一六  ＢＩＴ遊樂器主機外觀而產銷  一六  ＢＩＴ遊
樂器，是否構成公平交易法第二十條第一項第一款，侵犯他產品之表徵。如聲請人之
上開主張屬實，被告似成立犯罪，難謂於判決無影響。乃原審法院並未依其聲請函詢
行政院公平交易委員會，又未說明其不函詢之理由，自屬依法應於審判期日調查之證
據而未予調查，致適用法令違誤，而顯然於判決有影響，揆諸前開說明，自屬判決違
背法令。案經確定，非常上訴意旨執以指摘，洵有理由。惟原判決尚非不利於被告，
應僅將原判決關於訴訟程序違背法令部分撤銷，以資糾正。
據上論結，應依刑事訴訟法第四百四十七條第一項第二款，判決如主文。
中      華      民      國    八十五    年      九      月     十一     日
                              最高法院刑事第四庭
                                  審判長法官  莊  來  成
                                        法官  王  德  雲
                                        法官  謝  俊  雄
                                        法官  林  永  茂
                                        法官  白  文  漳
      右正本證明與原本無異
                                              書  記  官
中      華      民      國    八十五    年      九      月     十三     日


司法院資訊處製作；財團法人民間司法改革基金會備份。
